臺灣臺南地方法院刑事裁定　　　　　　 95年度交聲判字第1號
聲 請 人
即告訴人　　丙○○
告訴代理人　許紅道律師
被　　告　　乙○○
上列聲請人因告訴被告過失傷害案件，不服臺灣高等法院臺南分
院檢察署檢察長駁回再議之處分（95年度上聲議字第722號），
聲請交付審判，本院裁定如下：
    主  文
聲請駁回。
    理  由
一、按告訴人不服上級法院檢察署檢察長或檢察總長認再議為無
    理由而駁回之處分者，得於接受處分書後10日內委任律師提
    出理由狀，向該管第一審法院聲請交付審判；聲請交付審判
    之裁定，法院應以合議行之；法院認為交付審判之聲請不合
    法或無理由者，應駁回之，刑事訴訟法第258條之1第1項、
    第258條之3第1項、第2項前段分別定有明文。
二、聲請人即告訴人丙○○以被告乙○○涉犯刑法第284條第1項
    前段之過失傷害罪，向臺灣臺南地方法院檢察署檢察官提出
    告訴，經該檢察署檢察官為不起訴處分（95年度偵字第4342
    號）後，聲請人不服，聲請再議，亦經臺灣高等法院臺南分
    院檢察署檢察長以再議為無理由而駁回再議，該駁回再議之
    處分書並於95年9月11日送達聲請人，有送達證書可稽（見
    上開95年度偵字第4342號卷第51頁），聲請人委任律師於95
    年9月15日具狀聲請聲交付審判，其聲請聲交付審判核符程
    序要件。
三、本件聲請交付審判之意旨略以：
(1)、依臺灣臺南地方法院檢察署95年度偵字第4342號不起訴處分
    書及臺灣高等法院臺南分院檢察署95年度上聲議字第722號
    處分書內容所載被告乙○○無過失之理由均為：「本件被告
    駕駛上開自小客車自巷口右轉時，首先面臨者即左方來車，
    且依交通規則，右側是不可能有來車，被告信賴其他參與交
    通之對方亦能遵守交通規則，故集中其注意力於左方來車後
    再右轉該車道，乃正常之行駛，被告對於不可知之聲請人違
    規行為既無預防之義務，即難認被告對於本件車禍有何過失
    可言」。
(2)、惟聲請人即告訴人丙○○於94年8月20日下午與同學甲○○
    參加「仁德大專青年聯誼會」於美樂地長榮旗艦店KTV聚會
    後，於18時40分許與甲○○各自騎機車欲至府連路，因貪圖
    方便，由美樂地KTV逆行至府連路約90公尺，乃逆向靠邊緩
    慢繞行，至東方巨人大廈停車場出口前約5公尺，見被告乙○○駕車在出口處欲右轉長榮路，乃靠邊停車，欲等被告右
    轉後再繼續行駛，聲請人停車時，同學甲○○在後問何以停
    下來，聲請人告以有車，斯時被告即衝撞聲請人，致聲請人
    受有左腿脛骨平台骨折之傷害，機車前輪突出破損，三腳架
    變形，前輪鋼圈受損等損壞。因此聲請人並非在行駛中，而
    係處在停止狀態下被撞傷，雖聲請人未遵行車道逆向行駛，
    然已盡注意之能事，以比例原則及論理法則，聲請人僅負輕
    微過失。
(3)、被告駕駛車號7J-9990號自小客車，駛經臺南市○○路○段
  　135號巷口右轉時，僅注意左方來車，未看右方狀況之行為，
  　即有違反道路交通安全規則之規定，仍應負過失責任。按「
    汽車駕駛人起步前應顯示方向燈，注意前後左右有無障礙或
    車輛行人... 」為道路交通安全規則89條第1項第6款所明定
    ，被告供稱「我車因剛起步車，時速約10公里，當時因我只
    注意左方車，沒想到會有人逆向駛來，所以未看見對方車，
    足證被告未注意右方有無障礙或車輛行人。況駕駛人應注意
    車前狀況，隨時採取必要之措施，被告僅注意左方即貿然右
    轉，應注意而未注意撞擊聲請人，應負過失責任甚為明確。
(4)、綜上所陳，被告擦傷聲請人之行為，顯已觸犯刑法過失傷害
    罪，則地檢署之不起訴處分及高分檢之處分，即有不當及違
    失，聲請人不服，特檢附理由，敬請鈞院賜准交付審判，以
    懲不法。
四、經查：
(1)、被告乙○○係於94年8月20日晚上6時40分許，駕駛牌照號碼
    7J-9990號自小客車，沿臺南市○○路○段135巷，以10公里
    左右之時速，由西向東行駛至該巷與長榮路1段無號誌之交
    岔路口時，因其當時只注意左方車，沒有想到長榮路1段右
    方之會有人逆向駛來，因此未看右方有無來車，適聲請人丙○○駕駛H35-439號重機車，逆向由南向北，沿著長榮路1段
    南向之外側車道行駛而來，當時聲請人發現被告乙○○之自
    小客車正要右轉，距離其左前方約3公尺遠，其乃停車，正
    回頭查看有沒有來車，準備要後退讓被告先行之時，其機車
    之左前車頭即遭被告駕駛之7J-9990號自小客車之車頭碰撞
    ，致其人車倒地，受有左側脛骨平台骨折之傷害，有被告乙○○、聲請人丙○○之警詢筆錄、道路交通事故現場圖、道
    路交通事故調查報告表（一）、（二）各1份、丙○○受傷
    之診斷證明書2紙及警察蒐證之現場照片10張附卷可稽（見
    上開95年度偵字第4342號卷及警卷）。又證人甲○○於95年
    4月21日檢察官偵查中證稱：「我在當天晚上6點40分左右，
    與丙○○要去府連東路，我與丙○○各騎1部機車，丙○○
    騎在我前面，我們是靠左逆向行駛，逆向騎了約10公尺左右
    ，在快到長榮路1段135巷前，丙○○突然停下車來，我就問
    他為何要停下來，他跟我回答說「有車」，大約過10秒鐘（
    按此10秒鐘僅係甲○○自覺之詞，依聲請人上開警詢所言，
    實際上未必達10秒之久）之後，有一輛車就直接衝撞丙○○
    的機車，丙○○就向右邊倒下，機車壓到丙○○右腳」等語
    ，亦與上開交通事故之情節相符。
(2)、本件交通事故肇事責任經臺灣臺南地方法院檢察署檢察官送
    請臺灣省臺南區車輛行車事故鑑定委員會鑑定結果，認「丙○○駕駛重型機車未遵行車道，逆向行駛，為肇事原因；乙○○無肇事因素」，有該會95年5月17日臺南區950362號鑑
    定意見書可稽（見上開95年度偵字第4342號卷第27頁、第28
    頁）。經臺灣臺南地方法院檢察署檢察官再送臺灣省車輛行
    車事故覆議鑑定委員會覆議結果，仍照原鑑定意見，有該會
    95年7月25日府覆議字第0950100534號函可稽（見上開95年
    度偵字第4342號卷第45頁）。
(3)、按汽（機）車在雙向二車道行駛時，應在遵行車道內行駛，
    95年9月14日修正前之道路交通安全規則第97條第1款定有明
    文。是汽（機）車之駕駛人於駕車時，自應遵守上開規定，
    不得逆向行駛。又逆向行駛極為危險，動輒造成嚴重之車禍
    ，因此不得逆向行駛乃是駕駛人均應高度遵守之義務，由是
    之故，亦形成駕駛人於駕車時會相信「一般駕駛人均會在遵
    行之車道內行駛，不會逆向行駛」之普遍信賴之原則。查聲
    請人丙○○於本件車禍發生時，係大學之在學學生，並考領
    有重型機車駕照，其並非無知之兒童或老耄失智之老人，理
    應遵守上開道路交通安全規則之規定，不得逆向行駛，詎其
    竟因貪圖方便而逆向行駛，雖其在發現被告乙○○駕駛之
    7J-9990號自小客車正要右轉過來，其隨即暫停，然二者相
    距之距離，依其所言，僅約3公尺遠，則被告所能反應之時
    間及距離均太短而無法及時反應，以避免事故之發生，其又
    未及早按鳴喇叭以提醒被告注意，被告於信賴其右方不會有
    人逆向行駛之情形下，撞擊丙○○之機車而發生本件交通事
    故，尚難認被告有過失。
(4)、查95年9月14日修正前之道路交通安全規則89條第1項第6款
    及第94條第3項固分別規定「行車起步前應顯示方向燈，注
    意前後左右有無障礙或車輛行人，並應讓行進中之車輛行人
    優先通行」及「汽車行駛時，駕駛人應注意車前狀況及兩車
    併行之間隔，並隨時採取必要之安全措施」。惟查被告駕駛
    之車輛當時並非正在起步，而是已起步行駛到達上開事故之
    交岔路口，正要右轉，因為其在注意左方車之動態（即長榮
    路1段由北向南之車道車流情形），並因信賴其右方不會有
    人逆向行駛，因此才會沒有看到丙○○之機車即放心右轉而
    發生車禍，此尚與上開道路交通安全規則89條第1項第6款及
    第94條第3項規定之情形有所差異，自不得以此歸責於被告
    。
(5)、又查臺灣臺南地方法院檢察署檢察官95年度偵字第4342號不
    起訴處分書之不起訴處分理由為：「汽車駕駛人信賴其他參
    與交通之對方亦能遵守交通規則，同時為必要之注意，謹慎
    採取適當之行動，而對於不可知之對方違規行為並無預防之
    義務（最高法院74年度臺上字第4219號判例參照）。本件被
    告駕駛上開自用小客車自巷口右轉時，首先面臨者即左方來
    車，故其集中其注意在左方來車，且依交通規則之行駛方面
    ，右側是不可能有來車，被告信賴其他參與交通之對方亦能
    遵守交通規則，同時為必要之注意左方來車後再右轉入該車
    道，揆諸上開說明，被告對於不可知之告訴人違規行為既無
    預防之義務，即難認被告對於本件車禍有何過失之可言。又
    臺灣省臺南區車輛行車事故鑑定委員會及臺灣省車輛行車事
    故覆議鑑定委員會亦均認被告無肇事因素」，因而認被告之
    過失傷害罪嫌尚有不足，而為不起訴處分。臺灣高等法院臺
    南分院檢察署95年度上聲議字第722號處分書亦認同上開理
    由而認聲請人之再議為無理由，予以駁回。本院依職權調閱
    全卷審核結果，認其認事用法並無不合，聲請人對原處分之
    指摘難謂可採。
五、綜上所述，本件聲請人聲請交付審判，為無理由，應予以駁
    回。
六、依刑事訴訟法第258條之3第2項前段，裁定如主文。
中　　華　　民　　國　　96　　年　　2　　月　　27 　　日
  　　　  　　　　　交通法庭    審判長法　官　陳顯榮
                                      法　官　柯顯卿
      　　　　　　　　　　　　　　　　法　官　林勝利
以上正本證明與原本無異。
本件不得抗告。
                           　　       書記官　陳金堂
中　　華　　民　　國　　96　　年　　2　　月　　27 　　日
